【裁判字號】    97,消債更,173
【裁判日期】    980626
【裁判案由】    更生事件
【裁判全文】
臺灣士林地方法院民事裁定           97年度消債更字第173號
債  務  人  甲○○○
上列當事人聲請更生事件，本院裁定如下：
    主  文
債務人甲○○○自中華民國九十八年六月二十六日下午五時起開
始更生程序。
命司法事務官進行本件更生程序。
    理  由
一、按債務人與金融機構協商成立者，不得聲請更生或清算，但
    因不可歸責於己之事由，致履行顯有重大困難者，不在此限
    。本條例施行前，債務人依金融主管機關協調成立之中華民
    國銀行公會會員辦理消費金融案件無擔保債務協商機制與金
    融機構成立之協商，準用前項之規定，消費者債務清理條例
    第151 條第5 項、第6 項分別定有明文。次按，債務人不能
    清償債務或有不能清償之虞，且無擔保或無優先權之債務總
    額未逾新臺幣（下同）1,200 萬元者，於法院裁定開始清算
    程序或宣告破產前，得向法院聲請更生，觀諸同條例第3 條
    、第42條第1 項規定自明。又法院開始更生程序之裁定，應
    載明其年、月、日、時，並即時發生效力。法院開始更生或
    清算程序後，得命司法事務官進行更生或清算程序，必要時
    得選任律師、會計師或其他適當之自然人或法人一人為監督
    人或管理人，復為同條例第45條第1 項、第16條所明定。
二、聲請意旨略以：伊有不能清償債務情事，前曾於民國95年間
    依照「中華民國銀行公會會員辦理消費金融案件無擔保債務
    協商機制」請求共同協商債務清償方案，並協商成立，協商
    條件為每月還2 萬3,148 元。惟債權人就協商之債權全然未
    為讓步，所達成之協商條件僅對債權人有利，未能減低伊清
    償債務之沉重負擔，致在扣除必要生活費用後，已無法依協
    商條件清償，伊尚須扶養其子女，故伊確係因不可歸責於己
    ，致履行協商顯有重大困難。且伊無擔保或無優先權之債務
    總額未逾1,200 萬元，復未經法院裁定開始清算程序或宣告
    破產，爰向本院聲請更生等語。
三、經查，債務人所主張之上開事實，業據提出中華民國銀行公
    會會員辦理消費金融案件無擔保債務協商機制協議書及無擔
    保債務還款計畫書影本（見本院卷第58至60頁）、債務人全
    戶戶籍謄本正本（見本院卷第27至28頁）、財政部臺灣省北
    區國稅財產歸屬資料清單影本（見本院卷第17頁）、財政部
    臺灣省北區國稅局94、95、96年度綜合所得稅各類所得資料
    清單影本（見本院卷第18及19頁、第44頁）等為證，核閱屬
    實，堪認為真正。佐諸卷附台北富邦商業銀行北投分行存摺
    影本（見本院卷第21至23頁、第47至51頁、第111 頁），債
    務人於96年1 月起薪資即較95年短少，及至97年起每月所得
    平均約為3 萬元，以內政部主計處公佈97年度台灣省最低生
    活費為9,829 元觀之，債務人之薪資在扣除協商金額後，所
    餘之金額已不足支付97年最低生活必要支出，顯難維持債務
    人之基本生活，足認債務人係因不可歸責於己之事由，致履
    行協商條件顯有困難。又債務人主張無擔保或無優先權之債
    務總額未逾1,200 萬元，業據提出與其所述相符之財團法人
    金融聯合徵信中心當事人綜合信用報告之協商前置專用債權
    人清冊影本（見本院卷第77至88之1 頁）為證。此外，復查
    無債務人有同條例第6 條第3 項、第8 條或第46條各款所定
    駁回更生聲請之事由存在，則債務人聲請更生，應屬有據，
    揆諸首開說明，應予開始更生程序，並命司法事務官進行本
    件更生程序，爰裁定如主文。
中    華    民    國    98    年    6     月    26    日
                  民事第二庭  法      官  方彬彬
上為正本係照原本作成。
本件不得抗告。
中    華    民    國    98    年    6     月    26    日
                              書  記  官  周嫣蘋


司法院資訊處製作；財團法人民間司法改革基金會備份。
